臺灣臺南地方法院刑事判決　　　　　　　　　　　　　九十三年度重訴字第一六號
　　公　訴　人　臺灣台南地方法院檢察署檢察官
　　被　　　告　甲○○
　　選任辯護人　向文英律師
右列被告因殺人案件，經檢察官提起公訴（九十三年度偵字第七二三一、八九七二號
），本院判決如左：
    主  文
甲○○殺人，處有期徒刑拾貳年。
    事  實
一、甲○○因與庚○○之妻乙○○發生婚外情為穆某知悉，乙○○遂於民國（下同）
    九十三年七月十日上午電告甲○○雙方不應繼續交往，並邀約甲○○於同日上午
    十時三十分許，前往台南縣新市鄉縣○○村新港社大道往北五十公尺之
    高架橋下（以下簡稱案發現場）洽談相關事宜。庚○○偕同其妻乙○○及友人程
    崇盛共同駕駛自小客車屆時到達約定地點時，甲○○已先行抵達該處，庚○○甫
    到達後即下車憤而徒手毆打甲○○右臉（乙○○及程崇盛並未下車），甲○○旋
    即自其所騎乘之車號Ｈ三七─０二０號重機車置物箱內取出平時日常所用之水果
    刀（長約三十公分，未據扣案），庚○○見狀立即返身奔逃，甲○○則持刀自後
    追趕約五、六公尺左右之距離後，庚○○因驚慌不慎跌倒，甲○○仍上前將穆某
    壓制在地。此時在車內等候之程崇盛見狀旋即下車跑向庚○○與甲○○所在之地
    欲解庚○○之危。甲○○見狀雖明知胸部為人體重要部位，且以銳利刀器刺入他
    人上開部位，可能使他人造成死亡之結果，竟仍起殺害程崇盛之不確定故意，持
    上述水果刀接續向程崇盛上半身為刺、割等攻擊行為四次，造成程崇盛受有右胸
    深達十二公尺刺傷四‧五乘以一‧四公分、右胸與鎖骨交界處表淺刺傷０‧七乘
    以０‧二公分、右手虎口深三公分之切割傷四乘以一‧五公分，及右上臂五公分
    、及二‧五公分二處割傷。甲○○刺殺程崇盛得手後旋即棄刀逃離現場，庚○○
    及乙○○雖立即將程崇盛送往奇美醫院急救，惟仍因右胸穿刺傷致血氣胸而於同
    日中午十二時二十五分許宣告不治死亡。嗣為警於同日下午一時許，循線在台南
    縣善化鎮溪美里一一三之六號甲○○住處內查獲，並扣得王某所有沾有血跡之白
    色夾克、襪子及布鞋，而確認上情。
二、案經程崇盛之父丙○○訴由臺南縣警察局善化分局報請臺灣臺南地方法院檢察署
    檢察官偵查起訴。
    理  由
一、證人乙○○、庚○○等人於警詢中之陳述，因屬被告以外之人於審判外之言詞陳
    述，且該等證人經本院於審理時接受交互詰問後，亦認並無「具有較可信之特別
    情況」，依刑事訴訟法第一百五十九條第一項、第一百五十九條之二之規定，應
    認均無證據能力，合先敘明。
二、訊據被告甲○○固供承於上開時地，因與乙○○、庚○○夫妻商談婚外情解決事
    宜而相約於案發現場，嗣遭庚○○徒手毆辱而取出水果刀，其後該把水果刀並刺
    入被害人程崇盛之右胸而造成程某死亡等事實，惟矢口否認涉犯殺人罪名，並以
    ：伊遭庚○○毆打並取出水果刀後，穆某有面向伊往後倒退數步，伊亦隨之向前
    行進二、三步，而後程崇盛出聲喊叫辱罵並向伊奔來，伊因而向右後轉查看，程
    崇盛之身體即因向前之衝力而刺入伊手持之水果刀，伊並無刺殺程崇盛之動作，
    至於程崇盛所受其他刀傷，可能係該被害人以手握住刺入胸口之水果刀刃部，以
    及程崇盛不慎令刀子刺入其右胸後，雙方急欲分開而於慌亂中造成之傷害，伊之
    行為僅觸犯過失致人於死罪，伊並無殺人之犯意與行為云云。經查：
  (一)被害人程崇盛於右揭時地，因陪同其友庚○○、乙○○夫妻二人前往案發現場，
    並於庚○○跌倒後下車快步前往救援時，遭原經被告甲○○執持於手之水果刀刺
    入右胸並因血氣胸而於九十三年七月十日中午十二時二十五分在奇美醫院不治死
    亡等情，業據被告供承在卷，核與證人乙○○、庚○○於偵審中證述情節相符，
    並有(1)奇美醫院診斷證明書、現場血跡分佈地點示意圖、被告手繪水果刀圖示、
    檢察官勘驗筆錄、相驗屍體證明書、解剖筆錄各一紙；案發現場（血跡、腳印、
    相關位置）、被告穿著之布鞋及騎乘之機車照片共十八幀（見警卷第廿四、廿七
    至卅七頁；相驗卷第卅九、四六、四七頁）及法務部法醫研究所鑑定書一份（見
    偵查卷第卅六至四一頁）在卷可稽；且(2)司法警察在被告住處扣得被告於案發時
    地所穿著之白色夾克、襪子及布鞋，經採得其上部分血跡與案發現場採自地面之
    被害人血跡進行比對，確認ＤＮＡ─ＳＴＲ之型別相同（該型別在台灣地區中國
    人分布機率預估為四．八六乘以十的負十九次方），亦有扣押書及內政部警政署
    刑事警察局九十三年八月五日刑醫字第０九三０一四六０二二號鑑驗書一紙存卷
    可按（見警卷第廿六頁、偵卷第二十頁），此部分事實自無疑義。
  (二)被告雖辯稱被害人程崇盛所受刺傷係程某之身體因前衝而刺入伊手持之水果刀，
    伊並無刺殺程崇盛之動作云云。而本件被害人受傷時，案發現場僅有被告、被害
    人及乙○○、庚○○夫妻四人，且乙○○及庚○○均未目睹被告執持之水果刀如
    何刺入被害人之體內，故本件僅得以被害人受傷情況判斷水果刀刺、割被害人身
    體之過程：
  被害人程崇盛身體上共有四處刀傷，分別為：(1)左胸高一三五公分、右六公分向
    高一三三公分、右一‧五公分處，有十點鐘向四點鐘方向之刺傷四‧五乘以一‧
    四公分。刀徑經三、四肋間，並切削第四肋骨上沿，形成五乘以一公分穿通口，
    進入胸腔。此一傷害造成傷口周邊皮下出血十五乘以六公分，於右肺上葉底部形
    成二乘以一‧五公分穿刺傷，及右肺中葉三乘以二公分切割傷。造成氣管及血管
    割裂（此傷距入口皮膚深十二公分，以下簡稱此傷害為右胸穿刺傷）；(2)右胸、
    鎖骨交界有表淺刺傷０‧七乘以０‧二公分；(3)右手虎口有切割傷四乘以一‧五
    公分，深三公分；(4)右上臂有割傷五公分、及二‧五公分二處。前揭傷害之致命
    傷為右胸穿刺傷，造成血氣胸死亡，刀徑為由左往右、略為朝下等情，業經詳載
    於法務部法醫研究所鑑定書第四、六頁內。
  被告於偵查中供稱刀子刺入被害人程崇盛之前，該把水果刀係「刀尖朝上」（見
    偵卷第四六頁）。果係如此，被害人所受致命傷應係呈由下往上之刀徑，然被害
    人所受前揭右胸穿刺傷係略為朝下之刀徑，已如前述，鑑定人己○○於審理時亦
    陳稱該處致命傷之刀徑是由上往下等語（審理卷第六二頁），核與被告所供刀尖
    朝向之供述不符，故被告前揭辯解，已難遽信。
  為被害人程崇盛身體進行解剖鑑定之鑑定人己○○醫師（現為高雄醫學大學病理
    主治醫師，法醫研究所顧問，擔任鑑定法醫工作七年，前後解剖一千具屍體以上
    ）於審理時到庭具結後陳稱：解剖過程中伊見及被害人程崇盛之右胸穿刺傷口係
    從右胸部刺入刀傷，造成氣管及支氣管裂傷，及插管裂傷，從一層層撥開後，發
    現被害人傷口破裂，造成氣胸，右手臂及虎口刮傷伊認為這是防禦傷，該等傷口
    顯示兇器並非直接刺入胸部，而是經過打鬥及防衛的傷口。本件伊之判斷係他殺
    ，他殺之意包括別人不小心刺傷之情形，如果係死者衝向持刀的人，亦有可能造
    成本件被害人的由上往下刀徑之傷勢，但可能性比較小，除非死者身體角度有傾
    斜，也就是說死者的高度比較高，持刀的角度比較低。此外，相關人士位置之高
    低也可能造成刀子角度的差別，如果死者衝向手持刀器之人，持刀者突然轉身亦
    有可能造成本件死者傷勢。但本件四處傷口都是銳器造成的，顯示並不是一次造
    成四個傷口，而是有銳器在死者身上揮舞的動作．．．（受傷之後，死者有掙扎
    ，有無可能造成鑑定書所寫的另外三個非致命傷口？）四個傷都是獨立的，所以
    是被攻擊四刀所造成的。本件四處刀傷，第一處在胸鎖骨表淺刺傷，肉有往外翻
    的情況，表示刀子要刺傷口，被害人有閃躲，所以沒有刺入而造成。第二處右胸
    致命傷體內肋骨有切割的痕跡，表示刺入後持刀者還有加力。右上臂的傷口有二
    個，一個呈水平方向，一個呈垂直，這二個應該是不同方向刀徑所造成的割傷。
    第四個虎口的傷應該是刺入之前死者用手抓刀刃防禦，並於抓到刀子後持刀者往
    後拉出所造成的切割痕。前述右上臂傷口呈水平的傷口，不可能是持刀者轉身剛
    好碰到死者的傷口，因為傷口很表淺，且有因刀子劃過手臂所造成進出口方向，
    故傷口表淺的原因，應該是死者的身體有閃躲的動作。上述傷口都係生前短時間
    內造成的，瞬間沒有辦法判斷順序等語，該鑑定人並提出與其陳述相符之解剖照
    片十六幀附卷相佐（見審理卷第六０至六五、一００頁）。
  依上述專業鑑定結果，持刀之被告既曾經與被害人經過打鬥、防衛及閃躲等動作
    ，被告並持刀在死者身前揮舞，並以四次獨立之攻擊行為造成「四個獨立之傷害
    」，且於水果刀刺入被害人右胸後再行加力而造成肋骨切割之痕跡，已足確認被
    告係以積極之攻擊行為持刀刺、割被害人之上半身四次，而造成前揭傷害並引發
    死亡之結果，被告以被害人自行衝撞致刀子刺入體內置辯，殊無足取。
  (三)又證人庚○○於被告自機車置物箱內取出水果刀後，隨即向後奔逃約五、六公尺
    之距離乙節，迭據證人庚○○檢察官偵訊及本院審理時證述在卷（見相驗卷第四
    二頁、審理卷第九三頁），核與證人乙○○於審理時證述其夫見被告持刀後，跑
    了「大約六米多」等語吻合（見審理卷第七七頁），復與被告於本院法官行羈押
    訊問時所供「我只追了幾步，大約五、六步」等語大致相符（見本院聲羈卷第五
    頁），此部分事實亦堪認定，被告空言否認追趕，亦難採取。
  (四)被告與被害人程崇盛於案發前素不相識，復無仇隙，且被告亦不知被害人程崇盛
    將隨同庚○○夫妻前往等節，已據證人乙○○證述無訛（見審理卷第七三、八０
    頁），衡情被告絕無於前往案發地點之前，預謀殺害被害人之可能。縱然被告有
    殺人之預謀，其擬殺害之對象亦應係乙○○或庚○○而非被害人程崇盛。又被告
    於前揭案發時地，並未向手無寸鐵之庚○○、乙○○夫妻下手行兇，是被告依約
    前往案發地點前，似無由認為已萌殺機。又被告平時即經常騎乘車號Ｈ三七─０
    二０號重機車，攜帶水果往訪在善化地區經營檳榔攤之丁○○，並自備水果刀以
    便切開食用乙節，亦據證人丁○○於審理時結證在卷（見審理卷第十一至十五頁
    ）。雖證人丁○○無法確認被告自備之水果刀平日是否即放置在上開機車之置物
    箱內以供不時之需，以致無從確定被告持以行兇之水果刀，即為其往訪丁○○時
    所攜帶之刀器；亦無法以該證人之供述進而判斷被告是否因為將與乙○○夫妻商
    談分手事宜而「預藏」水果刀以備行兇之用。但被告究係臨時起意而殺人，抑或
    行前即攜帶刀器預謀殺人，雖與其涉犯何等罪名之評價不生影響，但仍屬量刑上
    之重要判斷因素，亦應採取嚴格審視謹慎判斷之原則。準此，本件既難認為被告
    行前即預謀殺害被害人程崇盛，且另有證人丁○○到庭證述被告平時即有攜帶刀
    器及水果往訪友人之常習，又無其他事證足認被告係因預謀殺人而攜帶行兇所用
    之水果刀，自無從認為被告於前往案發地點之前，即行預謀殺人。故公訴人認為
    被告持以行兇之水果刀，係「預藏」於機車置物箱內（見起訴書犯罪事實第六行
    ），即難採取。再者，被告係經乙○○以電話約請而前往案發現場，其與乙○○
    於電話中交談口氣平和，並無不愉快之情形，且乙○○於電話中僅要求被告向其
    夫庚○○道歉，並請被告勿再與伊交往，且經被告之同意等情，已據證人乙○○
    於審理時結證在卷（見審理卷第七五、八十頁），堪認被告事前並無發生衝突進
    而持刀殺人之預見與動機。據此，應認被告係於被害人程崇盛為救援跌倒在地之
    庚○○，而奔跑上前時，始萌殺害程崇盛之犯意。
  (五)被告於持刀刺入被害人程崇盛之身體前，雖曾持刀追趕庚○○五、六公尺之距離
    ，嗣又因被害人程崇盛趨身上前迎救庚○○，並轉而攻擊被害人程崇盛，而未對
    庚○○進而為其他攻擊、侵害之行為，已如前述。然被害人程崇盛身中右胸穿刺
    傷之致傷刀傷而無反抗餘力之後，被告即未再對被害人下手行兇，亦未再對赤手
    空拳之庚○○實施其他攻擊舉動，且不知去向乙節，是為證人乙○○、庚○○一
    致證述之事實。依此觀察，足認被告自始未曾著手於殺害庚○○之行為，且被告
    對被害人並無取其性命之堅固犯意，因認被告係基於不確定之殺人犯意而持刀對
    被害人行兇。又公訴意旨認為被告曾有持刀欲「追殺」庚○○之行為（見起訴書
    犯罪事實第七行），亦與本院之判斷不相符合，均併此敘明。
  (六)依證人丁○○於審理時手繪之水果刀圖示（見審理卷第一０一頁之後），該把水
    果刀之長度應已近三十公分，故證人乙○○、庚○○於檢察官相驗時證述行兇所
    用之刀子約三十公分等語（見相驗卷第四一、四二頁），要屬可信。被告供稱該
    把水果刀長度為十餘公分云云，應屬避就之詞，同無足取。
  (七)綜合上情，本件被告見被害人程崇盛上前救援庚○○之時，突萌殺機而以不確定
    之殺人故意，持水果刀四度刺、割攻擊被害人，造成被害人五處傷口（手虎口之
    傷係刺入胸口時造成），並因右胸穿刺傷引發血氣胸而死亡之事證已臻明確，其
    殺人犯行堪以認定，應依法論科。
三、核被告殺害被害人程崇盛之所為，係犯刑法第二百七十一條第一項之殺人罪。被
    告接續刺、割攻擊被害人程崇盛之身體四次，核為一個殺人行為之接續實施，應
    僅論以單純一罪。爰審酌被告除於八十四年間曾因妨害自由案件經法院判處拘役
    二十日，緩刑二年確定外，別無犯罪紀錄，素行尚佳（有臺灣高等法院被告全國
    前案紀錄表在卷足憑），本件肇始於欠缺道德正當性之婚外情行為，被告復未能
    平和處理前述糾葛，稍遇激烈衝突，即以最慘烈之殺人手法施暴於被害人，造成
    被害人及其家屬無從回復之遺憾，惡性非輕。惟念及被告並非出於強固之確定殺
    人故意而行兇，且於刺殺被害人得手後，未再進而對被害人或庚○○等為其他不
    法侵害行為，暨犯後雖見悔意但一再避重就輕冀圖脫免罪責之態度等一切情狀，
    量處如主文所示之刑示懲。
四、被告持以行兇之水果刀，雖屬被告所有供其犯罪所有之物，然未據扣案，且非違
    禁物，為免日後執行困難，爰不併宣告沒收，併予敘明。
據上論斷，應依刑事訴訟法第二百九十九條第一項前段，刑法第二百七十一條第一項
，判決如主文。
本案經檢察官戊○○到庭執行職務。
中      華      民      國      九十四      年      一      月    六    日
                                  臺灣臺南地方法院刑事第三庭
                                      審判長法  官  陳欽賢
                                            法  官  黃光進
                                法  官  莊玉熙
右正本證明與原本無異。
如不服本判決，應於判決送達後十日內向本院提出上訴狀( 應附繕本 )。
                                            書記官   何小玉
中      華      民      國      九十四      年      一      月    六    日
附錄法條：
刑法第二百七十一條第一項
 (普通殺人罪)
  殺人者，處死刑、無期徒刑或十年以上有期徒刑。
